【裁判字號】    89,上更(一),181
【裁判日期】    890502
【裁判案由】    毒品危害防制條例
【裁判全文】
臺灣高等法院刑事判決                  八十九年度上更(一)字第一八一號
    上  訴  人
    即  被  告  乙○○
    選任辯護人  陳鄭權
右上訴人，因毒品危害防制條例案件，不服臺灣桃園地方法院，八十七年度訴字第一
二九九號，中華民國八十八年四月二十八日第一審判決（起訴案號：臺灣桃園地方法
院檢察署八十七年偵字第一五六九九號，併辦案號：八十八年度偵字第八六九號）經
高法院發回更審，提起上訴，本院判決如左：
    主    文
原判決撤銷。
乙○○共同意圖販賣而持有第二級毒品，處有期徒刑伍年貳月，附表甲編號一、三之
物沒收，附表甲編號一所列安非他命並銷燬之。
    事    實
一、乙○○於民國八十七年十月十八日下午六、七時許，在桃園縣新屋鄉○○○路○
    段一二八號三樓其住處，由綽號「小旋」（筆錄中有載為「小旋」、「小玄」、
    「小璇」者，惟均係指同一人，為免混淆，爰與起訴書一致，以下均以「小旋」
    稱之）年約三十餘歲之男子寄放第二級毒品安非他命一大包託其尋覓買主出售，
    乙○○遂基於與「小璇」共同犯意之聯絡，意圖販賣而持有該包安非他命，並在
    其前開住處將之分裝成每小包毛重○‧五公克，伺機出售，尚未及出售，即於同
    日下午十一時三十分許，在桃園縣新屋鄉○○○路○段一二八號三樓其住處，為
    警查獲，並扣得安非他命二十一小包（其中二十小包，每小包毛重○‧五公克，
    係分裝得售者；另一小包毛重一‧二公克係留供自己施用者；二十一小包計淨重
    六‧六八○八公克，取樣○‧一二○五公克，鑑析用罄後餘六‧五六○三公克〉
    、備供分裝安非他命之用之空塑膠袋三一三只。
二、案經桃園縣警察局中壢分局報請臺灣桃園地方法院檢察署檢察官偵查起訴，及桃
    園縣警察局大園分局報請臺灣桃園地方法院檢察署檢察官移送併辦。
    理    由
一、訊據上訴人即被告乙○○坦承綽號「小旋」（筆錄中有載為「小旋」、「小玄」
    、「小璇」者，惟均係指同一人）之男子寄放第二級毒品安非他命一大包在其住
    處，其因之持有該安非他命之事實，惟否認意圖販賣而持有，並辯稱：安非他命
    二十小包及空塑膠袋三一三只是「小旋」寄放，另一小包是伊向「小旋」買來自
    己吸用；且搜索，應用搜索票，刑事訴訟法定有明文。本件警方得知情報前往查
    察，當時既未逮補被告，亦無急迫情形，在無搜索票即實施搜索並扣押證物，顯
    有非法搜索扣押情形，故該非法搜索扣押所得之證物，應無證據能力，原審以此
    為論罪科刑依據，自屬不當云云。經查在事實欄所載之地點，為警所查獲之結晶
    物品（二十一小包），經原審法院送請憲兵司令部刑事鑑驗中心鑑驗之結果，認
    係第二級毒品安非他命無訛（其中二十一小包計淨重六‧六八○八公克，取樣○
    ‧一二○五公克，鑑析用罄後餘六‧五六○三公克），有憲兵司令部刑事鑑驗中
    心八十七年十二月十五日（八七）綱得字第一六六二九號鑑驗通知書乙紙附原審
    卷第六頁可稽。而扣案之安非他命係桃園縣警察局中壢分局仁愛派出所警員得知
    情報前往查察由嫌疑人乙○○主動交出，有「搜索扣押」證明筆錄附於偵查卷第
    十頁可稽。證人即前往現場之警員張炎坤於原審結證稱：「是我承辦，因當初有
    線報，說乙○○有在賣安非他命，我們直接至盧之住處，我們有用釣魚之方式，
    但未上，我們有去查上手，但追不出來，下手也追不出來，我們依被告之自白
    及證物才移送的」等語（見原審卷第十五頁反面、十六頁）。扣案之物既係警察
    人員前住調查時，被告主動交出，自無非法搜索扣押之問題，被告關於扣案之物
    係非法搜索扣押所得之證物，應無證據能力云云之辯解，自無可採。次查被告自
    警局偵訊時，即供稱：「警方於八十七年十月十八日二十三時三十分，在桃園縣
    新屋鄉○○○路○段一二八號三樓當埸查獲安非他命（毛重０點五公克）二十包
    ，安非他命（毛重一點二公克）一包共二十一包（毛重十一點二公克）安非他命
    吸食器一組、酒精燈一組，及裝安非他命之塑膠袋三百三十一包（按係三百十三
    包之誤寫，見卷附扣押物品清單所載）」（見偵查卷第四頁反面）。「我將安非
    他命分裝成二十一包（毛重０點五公克的安非他命二十包及毛重一點二公克的安
    非他命一包）是為了要吸食及販賣用的，毛重０點五公克的安非他命二十包是要
    販賣的，毛重一點二公克是我自己吸食的。裝安非他命的袋子是分裝安非他命販
    賣用的」（見偵查卷第五頁）。被告嗣就販賣安非他命一節予以否認（詳如後述
    ），惟就扣案之安非他命係「小旋」所寄放之事實，則坦白承認，僅否認係意圖
    販賣而持有及辯稱其中一包（毛重一點二公克是供自己吸用云云）。惟查扣案之
    安非他命未鑑定前之淨重達六．六八０八公克，且有扣案空塑膠袋三一三只可稽
    ，而扣案之安非他命二十一包，其中有二十包均分裝成每小包毛重０．五公克，
    且其於檢察官偵查中亦承認安非他命是「小旋」之男子所寄賣等語（見偵查卷第
    十八頁），則被告持有扣案之安非他命係意圖販賣甚為灼明，所辯無販賣之意圖
    及其中一包是供自己吸用云云，自不足採信。其因綽號「小旋」之人交付而持有
    該安非他命，嗣生販賣之意圖，其意圖販賣而持有第二級毒品安非他命之犯行洵
    堪認定。
二、按安非他命係第二級毒品，為毒品危害防制條例第二條第二項第二款所明定。核
    被告所為，係犯毒品危害防制條例第五條第二項之意圖販賣而持有第二級毒品罪
    。被告與「小璇」有犯意聯絡及行為分擔，為共同正犯。
三、公訴意旨另以：被告乙○○，除前揭意圖販賣而持有第二級毒品安非他命之犯行
    外，另與綽號「小旋」不詳姓名成年男子，基於共同概括犯意之聯絡，自八十七
    年十月上旬某日起，推由「小旋」提供第二級毒品安非他命予被告在其位於桃園
    縣新屋鄉○○○路○段一二八號三樓住處分裝成每小包零點五公克（毛重），被
    告再依「小旋」指示或親自就近兜售每小包五千元左右價格，連續在同上路段「
    富源加油站」或「富元便利商店」等地至少十次以上交貨及交易完成，迄同月十
    八日二十三時三十分許，甫在定上商店販賣安非他命予卓姓不詳名男子，為警查
    獲，因認被告連續涉有毒品危害防制條例第四條第二項連續販賣第二級毒品罪及
    同條例第五條第二項之意圖販賣而持有第二級毒品罪嫌。惟按公訴人認被告涉有
    連續十次以上販賣第二級毒品安非他命之犯行，其中八次以上販賣第二級毒品安
    非他命之犯行，係以被告於八十七年十月十九日檢察官偵訊時之自白為唯一證據
    。經查公訴人起訴被告連續八次以上販賣第二級毒品安非他命犯行，均無詳細地
    供明其販賣之時間、價格、數量、對象，尚難以被告之單一自白，而為被告有罪
    之認定；至於其餘二次被告所涉販賣安非他命之犯行係以被告於警局偵訊及檢察
    官偵查中供稱先後二次賣安非他命給卓姓男子云云。惟被告嗣否認之。經查起訴
    書記載被告在新屋鄉○○○路○段「富元便利商店」交貨云云，惟經證人即本案
    承辦警員張炎坤於本院調查時結證稱：查無「富元便利商店」等語（見八十八年
    十月六日訊問筆錄），則被告供與事實已有不符。況被告雖於原審供稱其中一名
    卓姓男子係甲○○云云，惟未能查得確有其人，被告嗣否認有其人，而扣案之安
    非他命二十一小包係被告犯意圖販賣而持有或欲自行施用者，已詳如前述，而空
    塑膠袋亦不能作為已售出安非他命之證據，尚難以該扣案之物推論被告確有販賣
    安非他命之犯行。此外，復查無其他積極證據足認被告涉有此部分之犯行，惟因
    公訴意旨認此部分與前開判決有罪部分，或有實質上一罪或有連續犯之裁判上一
    罪之關係，爰不另為無罪之諭知。
四、原審據以論罪科刑，固非無見。惟查原判決就被告前揭意圖販賣而持有第二級毒
    品之犯行，認係販賣第二級毒品，並認定被告與綽號「小旋」之成年男子間，就
    八十七年十月十四日下午七、八時許之販賣第二級毒品安非他命予卓姓男子之犯
    行，有犯意之聯絡及行為之分擔；將無裁判上一罪之關係之檢察官移送併辦部分
    （即附表乙部分，詳如後述），認定與起訴並經原審判決有罪之部分，有連續犯
    裁判上一罪之關係而併予審理，均有未洽。被告上訴意旨否認連續販賣第二級毒
    品，指摘原判決不當，為有理由，應由本院予以撤銷改判。爰審酌被告之犯罪動
    機、目的、手段，及其品性、生活狀況、智識程度、意圖販賣而持有安非他命所
    生戕害國人身心健康之危害非輕，安非他命之數量，被告犯罪後之態度等一切情
    狀，量處如主文第二項所示之刑。扣案之安非他命二十一小包（合計淨重六．六
    八０八公克，取樣０．一二０五公克，鑑析用罄後餘六．五六０三公克），如附
    表甲編號一部分，係查獲意圖販賣而持有之毒品，應依毒品危害防制條例第十八
    條第一項前段之規定沒收銷燬之；扣案之空塑膠袋三一三只，雖係被告備供分裝
    安非他命亦即犯本罪所預備之物，係共犯綽號「小旋」之人所有，依刑法第三十
    八條第一項第二款規定宣告沒收。至扣案被告所有之安非他命吸食器、酒精燈各
    一組，係被告施用安非他命所用之物，據被告於警訊中供明，因與被告所犯本件
    意圖販賣而持有第二級毒品罪無關，自不得於本案宣告沒收，併此明。至附表
    甲編號二部分之安非他命係被告留供自行施用者，與本案之犯為無涉，是不在本
    判決中諭知沒收，應由檢察官另行處理。
五、至臺灣桃園地方法院檢察署檢察官另以：被告乙○○涉犯如附表所示之連續販賣
    第二級毒品安非他命犯行，認與本件有連續犯之關係，屬裁判上一罪而移送原審
    併辦（八十八年度偵字第八六九號）。惟因本案被告所犯係毒品危害防制條例第
    五條第二項之意圖販賣而持有第二級毒品罪，與併辦部分所犯同條例第四條第二
    項之販賣第二級毒品罪，構成要件不同，顯無連續犯之裁判上一罪關係，無從併
    予審理，自應將之退還檢察官另行偵辦。又被告辯稱其在涉嫌販賣安非他命予黃
    聖琦部分，其被警刑求；及聲請訊問向富田等情，因該部分與本件無連續犯之裁
    判上一罪關係，無從併予審理，自無庸加以審酌，附此明。
據上論斷，應依刑事訴訟法第三百六十九條第一項前段、第三百六十四條、第二百九
十九條第一項前段，毒品危害防制條例第五條第二項、第十八條第一項前段，刑法第
十一條前段、第二十八條、第三十八條第一項第二款，判決如主文。
本案經檢察官呂光華到庭執行職務。
中    華    民    國    八十九    年      五        月        二        日
                            臺灣高等法院刑事第二十五庭
                                審判長法  官  許  國  宏
                                      法  官  洪  光  燦
                                      法  官  袁  從  楨
右正本證明與原本無異。
如不服本判決應於收受送達後十日內向本院提出上訴書狀，其未敘述上訴之理由者並
得於提起上訴後十日內向本院補提理由書（均須按他造當事人之人數附繕本）。
                                      書記官  王  忠  良
中    華    民    國    八十九    年      五        月        八        日
附錄本案論罪科刑法條：
毒品危害防制條例第五條第二項
意圖販賣而持有第二級毒品者，處五年以上有期徒刑，得併科新臺幣五百萬元以下罰
金。
附表甲：
┌──┬───────────┬────────────────────┐
│編號│物                  品│備                                    註│
├──┼───────────┼────────────────────┤
│ 一 │安非他命二十小包      │編號一、二安非他命淨重共六．六八０八公克│
│    │（每包毛重０．五公克）│驗餘淨重六．五六０三公克，驗後已併成一包│
├──┼───────────┤。                                      │
│ 二 │安非他命一小包        │                                        │
│    │（毛重一．二公克）    │                                        │
├──┼───────────┼────────────────────┤
│ 三 │塑膠袋三一三只        │                                │
└──┴───────────┴────────────────────┘
附表乙：
┌─────┬──────┬───┬───────┬─────┬──────────┐
│時間（民國│地點        │次數  │數量、價格（新│賺得利差  │備考                │
│）        │            │      │台幣）        │          │                    │
│          │            │      │              │          │                    │
├─────┼──────┼───┼───────┼─────┼──────────┤
│自八十七年│除八十八年一│約六次│除八十八年一月│每販售乙小│黃聖崎除於乙○○勒戒│
│九月七、八│月四日下午五│      │四日下午五時許│包一千元，│期間外，約每星期向盧│
│日起至八十│時該次，係在│      │該次，係以○‧│可賺四百元│誌成購買乙次。      │
│八年一月四│乙○○位於桃│      │一公克，五百元│之價差（見│                    │
│日下午五時│園縣新屋鄉中│      │之價格販售予黃│八十七年度│                    │
│許止      │山東路三段一│      │聖琦外，餘均以│偵字第一五│                    │
│          │二八號三樓之│      │淨重○‧三公克│六九九六號│                    │
│          │外居處外，餘│      │），一千元之價│偵查卷第七│                    │
│          │各次均在位於│      │格販售予黃聖琦│頁反面）  │                    │
│          │桃園縣新屋鄉│      │。            │          │                    │
│          │頭洲村七鄰青│      │              │          │                    │
│          │草坡十之五號│      │              │          │                    │
│          │之「汎振」股│      │              │          │                    │
│          │份有限公司  │      │              │          │                    │
│          │            │      │              │          │                    │
└─────┴──────┴───┴───────┴─────┴──────────┘


司法院資訊處製作；財團法人民間司法改革基金會備份。
